最高法院刑事裁定　　　　　　　　九十四年度台抗字第九五號
　　抗　告　人　甲○○
　　　　　　　　　　　　1弄1.
上列抗告人因偽造文書案件，不服台灣高等法院中華民國九十三
年十二月二十三日駁回其聲請再審之裁定（九十三年度聲再字第
四七七號），提起抗告，本院裁定如下：
    主  文
抗告駁回。
    理  由
按因發現確實之新證據，足認受有罪判決之人應受無罪、免訴、
免刑或輕於原判決所認罪名之判決者，得聲請再審，固為刑事訴
訟法第四百二十條第一項第六款所明定，但所謂「發現確實之新
證據」，係指該證據於事實審法院判決前業已存在，為法院、當
事人所不知，不及調查斟酌，至其後始行發現，且就證據本身形
式觀察，固不以絕對不須經過調查程序為條件，但必須顯然可認
為足以動搖原有罪之確定判決，而為受判決人無罪、免訴、免刑
或輕於原判決所認罪名之判決者為限。亦即該「新證據」須可認
為確實具有足以動搖原確定判決，而對受判決人為更有利判決之
「確實性」外，尚須具備該證據係在事實審法院於判決前已存在
，因未經發現，不及調查斟酌，或審判時未經注意，至其後始行
發現之「嶄新性」特質，二者均屬不可或缺，倘若未具備上開「
確實性」與「嶄新性」二種聲請再審新證據之特性，即不得據為
聲請再審之原因。本件原裁定以抗告人甲○○聲請再審意旨略以
：原確定判決（即原審法院九十二年度上訴字第四四八二號刑事
判決）認定證人許書銘與黃祈瑞素不相識，其等所提出之印文卻
同一，且堅稱係交由抗告人處理，可見其等指訴非虛，惟本案於
偵查階段，檢察官所傳喚之證人除黃祈瑞外，餘皆準時到庭，而
黃祈瑞係在許書銘不斷電話催促下抵達，如能調閱證人許書銘與
黃祈瑞之電話通聯紀錄，即可證明該二人本已認識，並偽證構陷
抗告人，爰依刑事訴訟法第四百二十條第一項第六款聲請再審云
云。然查抗告人稱許書銘與黃祈瑞原已相識，其等於偵查所言係
屬偽證云云，惟許書銘與黃祈瑞之證詞是否可採，屬於事實審法
院審酌採擇之職權，業經事實審法院調查取捨，原審法院九十二
年度上訴字第四四八二號刑事判決，亦就此點為適法之裁量認定
，並於判決理由中詳述其原因，抗告人主張許書銘與黃祈瑞於偵
查中在法庭外電話聯絡乙節，並非再審聲請人於判決前所不知、
未經發現，於事實審法院判決後始行發現之新證據，核與刑事訴
訟法所定發現確實之新證據之「嶄新性」要件已不相符。抗告人
雖聲請調閱許書銘與黃祈瑞之電話通聯紀錄，以證明該二人原本
相識，但刑事訴訟法第四百二十條第一項第六款所謂確實之新證
據，須顯然可認為確實足以動搖原確定判決，而為受判決人有利
之判決者為限。該二人之電話通聯紀錄與其等之間是否相識之關
聯性如何，尚欠明瞭，非經相當之調查，不能辨其原委，自不符
合顯然可認足以動搖原有罪確定判決，應為無罪、免訴或輕於原
判決罪名之「確實性」要件，因認抗告人聲請再審為無理由，而
駁回其再審之聲請，已詳敘其所依憑之理由，經核於法尚無違誤
。抗告意旨仍執陳詞，另空泛主張應再調查證人曾祥華部分云云
，任意指摘原裁定違法，核為無理由，應予駁回。
據上論結，應依刑事訴訟法第四百十二條，裁定如主文。
中　　華　　民　　國　九十四　年　　三　　月　　三　　日
                      最高法院刑事第二庭
                          審判長法官  董　明　霈
                                法官  林　茂　雄
                                法官  張　祺　祥
                                法官  呂　永　福
                                法官  郭　毓　洲
      本件正本證明與原本無異
                                      書  記  官
中　　華　　民　　國　九十四　年　　三　　月　　八　　日
                                                      V
